臺灣基隆地方法院刑事判決　　　　　　　　　　　　　九十一年度訴字第三九二號
　　公　訴　人　臺灣基隆地方法院檢察署檢察官
　　被　　　告　甲○○
右列被告因違反山坡地保育利用條例案件，經檢察官聲請以簡易判決處刑（九十一年
度偵字第一四八六號），本院簡易庭認為不宜，改依通常程序審理，茲判決如左︰
    主  文
甲○○在公有山坡地內，擅自墾殖並設置工作物，處有期徒刑陸月，如易科罰金，以
佰元折算壹日，緩刑貳年。附件土地複丈成果圖中編號Ｂ所示之魚池工作物（面積
陸平方公尺）、編號Ｃ所示之木造雞舍工作物（面積拾捌平方公尺）、編號Ｆ所示
之木屋工作物（面積拾伍平方公尺）、編號Ｇ所示之木屋工作物（面積貳拾平方公尺
）及編號Ａ、Ｄ、Ｅ所示之墾殖物（均為植草之平台面積合計肆佰玖拾壹平方公尺）
均沒收。
    事  實
一、甲○○曾因業務過失致死罪，經台灣高等法院以七十一年度交上訴字第二一號判
    處有期徒刑三月確定，於七十二年四月二十四日執行完畢（不成立累犯）。甲○
    ○明知基隆市○○區○○段三六九地號之土地，業經台灣省政府於六十九年二月
    六日以府農山字第一二０一六六號函公告屬山坡地保育利用條例所稱之山坡地，
    該筆土地且係中華民國政府所有，由財政部國有財產局管理中，竟未取得財政部
    國有財產局之同意，即意圖為自己不法之利益，自八十三年年底起，至八十四年
    四月間止，擅自占用上開地號之國有山坡地，面積共計伍佰柒拾平方公尺（詳如
    附件土地複丈成果圖所示），在其上編號Ａ、Ｄ、Ｅ所示位置，墾殖成植草平台
    （平台面積合計肆佰玖拾壹平方公尺），在其上編號Ｂ所示位置設置魚池工作物
    （面積陸平方公尺），在其上編號Ｃ所示位置設置木造雞舍工作物（面積拾捌
    平方公尺），在其上編號Ｆ所示位置設置木屋工作物（面積拾伍平方公尺），在
    其上編號Ｇ所示位置設置木屋工作物（面積貳拾平方公尺）。
二、案經基隆市警察局第四分局報告臺灣基隆地方法院檢察署檢察官聲請簡易判決處
    刑，本院改依通常程序審理。
    理  由
一、右揭事實，業據被告甲○○自白不諱，並經證人即被告之父陳連樹證述屬實，且
    有土地登記簿謄本、土地複丈成果圖、台灣省政府六十九年二月六日府農山字第
一二０一六六號函公告之台灣省山坡地範圍地段明細表、基隆市山坡地查報取締
    案件九十一年一月二十五日現場勘查紀錄表與相片、台灣基隆地方法院檢察署檢
    察官九十一年五月二十七日現場勘驗筆錄與相片、本院九十一年八月二十六日勘
    驗筆錄各一份附卷可稽，足認被告之自白與事實相符。被告犯行洵堪認定。
二、查山坡地保育利用條例所稱之「山坡地」，係於六十九年間，由臺灣省政府報請
    行政院核定後公告，而水土保持法第三條第三款所稱之山坡地，則遲至八十五年
    一月十三日，始由臺灣省報請行政院核定，並於同年三月六日，經臺灣省政府公
    告在案，其公告時間雖有不同，然查水土保持法所指山坡地範圍，係將已往依山
    坡地保育利用條例第三條規定報請行政院核定公告之山坡地範圍，再依水土保持
    法第三條第三款規定，報請行政院核定公告。是於水土保持法之山坡地未完成公
    告程序前所發生之違法開發利用山坡地之行為，自應依山坡地保育利用條例之相
    關規定處理始為適法。本案被告自八十三年年底起至八十四年四月間止占用國有
    山坡地墾殖並設置工作物，揆諸上開說明，本案應無適用水土保持法之餘地，合
    先敘明。
三、被告犯罪後，原山坡地保育利用條例第三十四條第一項：「在公有或他人山坡地
    內，擅自墾殖或設置工作物者，處六月以上五年以下有期徒刑，得併科三萬元以
    下罰金」之規定，業於八十七年一月七日修正公布為第三十四條第一項：「違反
    第十條規定者，處六月以上五年以下有期徒刑，得併科新台幣六十萬元以下罰金
    」，是被告犯後法律已有變更，比較新舊法之刑度，以修正前之舊法有利於被告
    ，是核被告所為，係犯行為時即八十七年一月七日修正前之山坡地保育利用條例
    第三十四條第一項之罪，公訴意旨漏未比較適用，容有未洽。又被告於行為後，
    刑法第四十一條業於九十年一月十日修正公布，於同月十二日生效施行，修正後
    規定「犯最重本刑為五年以下有期徒刑之罪，而受六月以下有期徒刑或拘役之宣
    告，因身體、教育、職業或家庭之關係或因其他正當事由，執行顯有困難者，得
    以一元以上三元以下折算一日，易科罰金。但確因不執行所宣告之刑，難收矯正
    之效或難以維持法秩序者，不在此限」，較諸修正前舊法規定犯最重本刑為三年
    以下有期徒刑之罪，而受六月以下有期徒刑之宣告，始得易科罰金，對被告較為
    有利。依刑法第二條第一項前段之規定，應適用修正後新法之規定。爰審酌被告
    並無不良素行，擅自占用墾殖及設置工作物之面積達伍佰柒拾平方公尺，然事後
    已停止渠行為，業經本院勘驗現場屬實，併慮及渠犯罪動機、犯後坦承犯行態度
    良好等一切情狀，量處如主文所示之刑，並諭知易科罰金之折算標準示懲。又查
    如事實欄所載，被告前雖因業務過失致死罪，經台灣高等法院以七十一年度交上
    訴字第二一號判處有期徒刑三月確定，於七十二年四月二十四日執行完畢，但之
    後即未曾受有期徒刑以上刑之宣告，有臺灣高等法院被告全國前案紀錄表附卷可
    稽，渠犯罪後已深知悔悟，本院認其經此教訓後，當知警惕，應無再犯之虞，因
    認其所受宣告之刑，以暫不執行為適當，併予宣告緩刑二年，以勵來茲，用啟自
    新。
四、又「犯本條之罪者，其墾殖物及工作物沒收之」，八十七年一月七日修正前山坡
    地保育利用條例第三十四條第三項定有明文。附件土地複丈成果圖中編號Ｂ所示
    之魚池工作物（面積陸平方公尺）、編號Ｃ所示之木造雞舍工作物（面積拾捌
    平方公尺）、編號Ｆ所示之木屋工作物（面積拾伍平方公尺）、編號Ｇ所示之木
    屋工作物（面積貳拾平方公尺）及編號Ａ、Ｄ、Ｅ所示之墾殖物（均為植草之平
    台面積合計肆佰玖拾壹平方公尺），均為被告犯本罪所得之工作物及墾殖物，屬
    被告所有之物，均應依法宣告沒收。
據上論斷，應依刑事訴訟法第四百五十二條、第二百九十九條第一項前段，八十七年
一月七日修正前山坡地保育利用條例第三十四條第一項、第三項，刑法第十一條前段
、第二條第一項後段、第四十一條第一項、第七十四條第二款、第三十八條第一項第
三款，罰金罰鍰提高標準條例第一條前段、第二條，判決如主文。
本案經檢察官熊南彰到庭執行職務。
中      華      民      國    九十一    年      九      月     十九     日
                                  臺灣基隆地方法院刑事第三庭
                                      法      官  王  福  康
右正本證明與原本無異。
對於本件判決如有不服，應於收受送達後十日內，向本院提出上訴書狀，上訴於臺灣
高等法院，並按他造當事人之人數附具繕本。
                                      書  記  官  李  國  豪
中      華      民      國    九十一    年      九      月     十九     日
【附錄論罪法條】
八十七年一月七日修正前山坡地保育利用條例第三十四條第一項：
在公有或他人山坡地內，擅自墾殖或設置工作物者，處六月以上五年以下有期徒刑，
得併科三萬元以下罰金。
